臺灣高雄地方法院民事裁定
108年度消債更字第434號
聲  請  人  梁家銘  
0000000000000000

代  理  人  楊林澂律師
上列當事人因消費者債務清理事件聲請更生，本院裁定如下：
    主  文
聲請人梁家銘自中華民國一百零九年二月十一日下午四時起開始
更生程序。
命司法事務官進行本件更生程序。
    理  由
一、聲請意旨略以：伊無力清償債務，曾於民國108年9月24日向
    本院聲請調解債務清償方案，惟調解不成立。又伊未經法院
    裁定開始清算程序或宣告破產，爰聲請更生等語。
二、按債務人不能清償債務或有不能清償之虞者，得依本條例所
    定更生或清算程序，清理其債務。債務人無擔保或無優先權
    之債務總額未逾新臺幣（下同）12,000,000元者，於法院裁
    定開始清算程序或宣告破產前，得向法院聲請更生。法院開
    始更生程序之裁定，應載明其年、月、日、時，並即時發生
    效力。法院裁定開始更生或清算程序後，得命司法事務官進
    行更生或清算程序，必要時得選任律師、會計師或其他適當
    之自然人或法人一人為監督人或管理人。消費者債務清理條
    例（下稱消債條例）第3條、第42條第1項、第45條第1項及
    第16條第1項分別定有明文。
三、經查：
  ㈠聲請人前於108年9月24日向本院聲請調解債務清償方案，經
    本院108年度司消債調字第491號受理，於同年10月28日調解
    不成立，聲請人並於同日以言詞聲請更生等情，業經本院調
    閱上開調解卷宗核閱無訛。
  ㈡次查，聲請人於106年及107年度申報所得分別為0元、86,400
    元（育隆造漆工業股份有限公司薪資所得），另其自陳聲請
    更生前2年內有薪資所得共651,500元，名下有1989年出廠之
    CITROEN汽車1部，勞工保險自108年8月16日起投保於特力屋
    股份有限公司北高雄分公司，投保薪資為36,300元，另有三
    商美邦人壽5張保單解約金共26,271元。又聲請人前任職育
    隆造漆工業股份有限公司，108年6月30日離職，自同年8月1
    6日起於特力屋股份有限公司北高雄分公司擔任銷售員工，
    而據育隆造漆公司函覆之薪資明細表所載107年10月至108年
    6月之每月應領金額均為29,800元，107年度年終獎金為15,0
    00元，再據特力屋公司函覆之員工薪資袋暨業績獎金所載，
    108年9月至11月之每月應領薪資分別為35,000元、35,391元
    、35,000元，合計105,391元，另有業績獎金共13,675元，
    依此計算平均每月收入再扣除勞健保費後為37,357元【計算
    式：（105,391＋13,675）÷3－2,332＝37,357，本件均係採四
    捨五入計算】，未領取社會局補助等情，此有戶籍謄本（調
    解卷第3頁）、財產及收入狀況說明書（調解卷第4頁）、財
    團法人金融聯合徵信中心前置協商專用債權人清冊（調解卷
    第7至8頁）、收入切結書（調解卷第11頁）、財政部高雄國
    稅局106年及107年度綜合所得稅各類所得資料清單及總歸戶
    財產查詢清單（調解卷第8至10頁）、勞工保險被保險人投
    保資料表（調解卷第12頁）、員工薪資袋暨業績獎金（本案
    卷第24至26頁、第65頁）、離職證明書（本案卷第29頁）、
    薪資明細表（本案卷第30至37頁、第58至64頁）、三商美邦
    人壽保險股份有限公司函（本案卷第46頁）、信用報告（本
    案卷第50頁）、存摺（本案卷第67至74頁）、債權人清冊（
    本案卷第91頁）、高雄市政府社會局社會福利資訊料查詢表
    （本案卷第98至100頁）、商業保險投保資料查詢結果表（
    本案卷第102頁）等在卷可參。則在查無聲請人有其他收入
    來源之情形下，佐以聲請人及第三人公司均已提出薪資證明
    ，本院即以最近3個月之每月收入計算平均月收入37,357元
    作為核算其現在償債能力之基礎，又聲請人任職特力屋公司
    未久，曾於調解程序陳稱公司有發三節禮券各1,200元、年
    終獎金依考績核算等語（見調解卷第62頁反面），故日後如
    有其他事證仍得視情形調整其收入水準之認定。
  ㈢關於聲請人個人日常必要支出部分，聲請人陳稱居住於配偶
    施思毅名下房屋，每月房貸12,595元與配偶平均分攤，並提
    出施思毅之臺灣銀行存摺交易明細為證（見本案卷第75至78
    頁）。按債務人必要生活費用，以最近一年衛生福利部或直
    轄市政府所公告當地區每人每月最低生活費一點二倍定之，
    消債條例第64條之2第1項定有明文。本院參酌衛福部社會司
    所公告109年度高雄市最低生活費標準為13,099元。又該最
    低生活費用之標準，係照當地最近1年平均每人消費支出60％
    ，依其基準之家庭收支調查報告調查表格式所示有關經常性
    支出之調查項目，其原即包括利息支出、食品、衣著、房租
    及水費、電費、醫療保健、交通、娛樂、教育等基本生活需
    求。本院認在聲請人並無特殊需求，應以此最低生活費之1.
    2倍即15,719元認係其個人必要生活費用。
  ㈣至扶養部分，聲請人主張與配偶共同扶養未成年長子，每月
    支出扶養費6,000元。經查，聲請人與配偶施思毅育有之長
    子梁○宸係105年生，106年及107年度申報所得均為0元、名
    下無財產，108年4月至7月就讀幼兒園申領高雄市幼兒教育
    及照顧補助5,000元，及自同年8月至12月申領就讀準公共幼
    兒園政府支付補助21,805元等情，此有戶籍謄本、所得資料
    及財產查詢清單、在學證明書、學雜費繳費明細、存摺、高
    雄市政府教育局函、高雄市政府社會局社會福利資訊料查詢
    表在卷可憑（調解卷第3頁、本案卷第47頁、第54至56頁、
    第87至94頁）。扶養費用部分，依消費者債務清理條例第64
    條之2第1項及第2項規定，債務人必要生活費用，以最近一
    年衛生福利部或直轄市政府所公告當地區每人每月最低生活
    費一點二倍定之；受扶養者之必要生活費用，準用第1項規
    定計算基準數額，並依債務人依法應負擔扶養義務之比例認
    定之，而109年度高雄市每人每月生活所必需即為最低生活
    費標準13,099元之1.2倍即15,719元，是在聲請人復未提出
    其他特殊需求需調查以利其支出審酌之情形下，聲請人長子
    每月之必要生活費應為15,719元，由聲請人與配偶共同分擔
    後，聲請人負擔長子每月之扶養費即應以7,860元（計算式
    ：15,719÷2＝7,860）為度，而聲請人主張每月支出扶養費6,
    000元，低於本院計算之基準，係屬合理。
  ㈤綜上所述，以聲請人現每月收入37,357元為其償債能力基準
    ，扣除個人必要生活費15,719元及長子扶養費6,000元後，
    餘15,638元，而聲請人目前負債總額為3,631,701元（參調
    解卷第32頁以下及第64頁，包含：中國信託銀行、富邦銀行
    、新光銀行、台新銀行、良京實業公司、台灣金聯資產公司
    、元大國際資產公司），扣除三商美邦人壽保險解約金26,2
    71元，以聲請人每月所餘按月攤還結果，需約19年【計算式
    ：（3,631,701－26,271）÷15,638÷12＝19.2】始能清償完畢
    ，應認其已不能清償債務。此外，聲請人無擔保或無優先權
    之債務總額未逾12,000,000元，且無消債條例第6條第3項、
    第8條或第46條各款所定駁回更生聲請之事由存在，則聲請
    人聲請更生為有理由，應予准許，爰命司法事務官進行本件
    更生程序。
四、依消債條例第11條第1項、第45條第1項，裁定如主文。
中　　華　　民　　國　　109 　年　　2 　　月　　11　　日
                  民事庭　法　官　賴寶合
以上正本係照原本作成。
本裁定不得抗告。
中　　華　　民　　國　　109 　年　　2 　　月　　11　　日
                          書記官  胡美儀